臺灣桃園地方法院刑事判決　　　　　　 100年度交訴字第23號
公　訴　人　臺灣桃園地方法院檢察署檢察官
被　　　告　廖明志
選任辯護人　林佩儀律師
上列被告因肇事遺棄罪案件，經檢察官提起公訴（99年度偵字第
24554 號），於本院審理中，被告就被訴事實為有罪之陳述，經
合議庭裁定由受命法官獨任進行簡式審判程序，判決如下：
    主  文
廖明志犯肇事致人傷害逃逸罪，處有期徒刑陸月，如易科罰金，
以新臺幣壹仟元折算壹日。緩刑貳年，並應於判決確定之日起壹
年內，向公庫支付新臺幣拾萬元。
    事  實
一、廖明志於99年7 月2 日上午7 時30分許，駕駛車牌號碼為96
    38-JN 號自用小客車，沿桃園縣平鎮市○○路往八德方向行
    駛，於行經桃園縣平鎮市○○路97號前時，原應注意兩車併
    行之間隔，並隨時採取必要之安全措施，且當時天候為晴，
    光線為日間自然光線，路面乾燥、無缺陷，路上有停車，但
    無不能注意之情形，竟疏未注意右方車輛即貿然行駛，適同
    一時、地，有侯詩涵騎乘車牌號碼為127-GND 號重型機車，
    沿同方向行駛，至上開地點，廖明志所駕駛汽車之右後車身
    與侯詩涵所騎乘機車之左前車頭發生碰撞，致侯詩涵人、車
    倒地，並因而受有疑似腦震盪、右側頸部扭傷、左側胸壁挫
    傷、左肘挫傷瘀腫等傷害（廖明志所涉過失傷害犯嫌，業據
    侯詩涵於本院準備程序中撤回告訴，並經本院以100 年度交
    訴字第23號為公訴不受理在案）。詎廖明志明知其駕車肇事
    致侯詩涵受傷，竟未採取救護或其他必要措施，復未向警察
    機關報告，竟於下車指責侯詩涵及路旁店家後旋即駕車駛離
    肇事現場逃逸。嗣經警調閱現場監視器畫面，而循線查獲上
    情。
二、案經侯詩涵訴由桃園縣政府警察局平鎮分局報告報請臺灣桃
    園地方法院檢察署檢察官偵查後起訴。
    理  由
壹、程序部分：
一、被告廖明志所犯本件之罪，係死刑、無期徒刑、最輕本刑為
    3 年以上有期徒刑以外之罪，亦非高等法院管轄之第一審案
    件，於本院審理程序進行中，被告先就被訴事實為有罪之陳
    述，經告知被告簡式審判程序之旨，並聽取公訴人、被告及
    辯護人之意見後，本院合議庭裁定由受命法官進行簡式審判
    程序，是本件之證據調查，依刑事訴訟法第273 條之2 規定
    ，不受同法第159 條第1 項、第161 條之2 、第161 條之3
    、第163 條之1 及第164 條至第170 條規定之限制，合先敘
    明。
二、按簡式審判程式之證據調查，不受第159條第1項之限制，刑
    事訴訟法第273條之2定有明文，是依上開規定，於行簡式審
    判程式之案件，被告以外之人於審判外之陳述，除有其他不
    得作為證據之法定事由外，應認具有證據能力。查本件證人
    即告訴人侯詩涵於警詢中之證述，雖係被告以外之人於審判
    外之陳述，惟因本案採行簡式審判程式，復無其他不得作為
    證據之法定事由，揆諸上揭說明，應認具有證據能力。
貳、實體部分：
一、上開犯罪事實，業據被告廖明志於本院審理時坦承不諱（參
    見本院100 年交訴字第23號卷第87頁、第89頁反面、第90頁
    反面），核與證人即告訴人侯詩涵在警詢、偵訊及本院審理
    時之證述情節相符（參見臺灣桃園地方法院檢察署99年偵字
    第54554 號卷第9 頁至第11頁、第40頁至第41頁；上開本院
    卷第46頁至第51頁），復有桃園縣政府警察局平鎮分局指認
    犯罪嫌疑人紀錄表桃園縣政府警察局平鎮○○道路交通事故
    現場圖、道路交通事故調查報告表(一)(二)、交通事故當事人登
    記聯單、道路交通事故當事人酒精測定紀錄表、天晟醫院99
    年7 月2 日診字第990702864 號診斷證明書各1 份及刑案現
    場照片15張在卷可佐（參見上開偵卷第12頁至第29頁），足
    認被告廖明志前揭任意性自白核與事實相符，本案事證已經
    明確，被告肇事致人傷害逃逸犯行洵堪認定，應予依法論科
    。
二、論罪科刑：
  (一)按刑法第185 條之4 駕駛動力交通工具肇事，致人死傷而逃
    逸罪，只須有駕駛動力交通工具肇事，致人死傷而逃逸，罪
    即成立，不以肇事之發生須有過失責任為要件，經查，被告
    廖明志確有疏未注意兩車併行之間隔，並隨時採取必要之安
    全措施之過失，致告訴人侯詩涵受傷情事，並於肇事後逃逸
    ，故核被告廖明志所為，係犯刑法第185 條之4 之肇事致人
    傷害逃逸罪。爰審酌被告因駕駛自用小客車有上揭過失行為
    而肇事，致告訴人受傷後，竟不即時救護現場受傷之告訴人
    ，反而離開肇事現場，除造成肇事責任無法釐清外，並可能
    導致受傷之人傷勢擴大，對告訴人所造成之身心損害甚大，
    惡性不輕，惟念其於本院審理中終能坦承犯行，事後與告訴
    人達成調解及和解，獲得告訴人之宥恕，並經告訴人撤回過
    失傷害之告訴，有本院100 年5 月18日準備程序筆錄1 份及
    告訴人撤回告訴狀1 紙附卷足參（參見上開本院卷第23頁、
    第25頁），犯後態度尚佳，暨考量被告之智識程度、犯罪動
    機、手段、情節、目的等一切情狀，量處如主文所示之刑，
    並於斟酌被告廖明志之年齡、學歷、職業及家庭經濟狀況等
    節後，諭知如主文所示之易科罰金之折算標準，以資懲儆。
  (二)末被告廖明志前於81年間雖曾因非駕駛業務過失致死案件，
    經臺灣臺東地方法院以81年度交訴字第51號判決，判處有期
    徒刑6 月確定，並於81年10月12日易科罰金執行完畢，其於
    有期徒刑以上刑之宣告執行完畢後，5 年以內未曾因故意犯
    罪受有期徒刑以上刑之宣告，有臺灣高等法院被告前案紀錄
    表1 份附卷足考，且其該犯行距今已19年有餘，現已知所悔
    悟，擔保不會再犯，本院參酌上情，堪認被告廖明志乃因一
    時失慮致罹刑典，經此教訓，對於肇事後擅行離去之嚴重性
    當知所警惕，日後應無再犯之虞，本院認基於國家社會之資
    源有效配置，非無暫緩執行刑罰之餘地，是本案被告所受宣
    告之刑，以暫不執行為適當，併予宣告緩刑2 年，以勵自新
    。然被告廖明志上開肇事逃逸行為，對於被害人之人身安全
    仍有相當程度之潛在危害，為具體使被告得確切知悉其所為
    對社會之負面影響，促使其日後更加重視法規範秩序、強化
    法治觀念以彌補犯罪所生損害等考量，本院認應課予一定條
    件之緩刑負擔，令其能從中深切記取教訓，並督促時時警惕
    ，爰併依刑法第74條第2 項第4 款之規定，諭知被告於判決
    確定後1 年內，應向公庫支付新臺幣10萬元，以期符合本件
    緩刑目的（若被告不履行此一負擔，且情節重大足認原宣告
    之緩刑難收其預期效果，而有執行刑罰之必要者，依刑法第
    75條之1 第1 項第4 款之規定，得撤銷其宣告）。
據上論斷，應依刑事訴訟法第273 條之1 第1 項、第299 條第1
項前段，刑法第185 條之4 、第41條第1 項前段、第74條第1 項
第1 款、第2 項第4 款，判決如主文。
本案經檢察官吳靜怡到庭執行職務。
中    華    民    國  100     年    12    月    21    日
                  刑事第五庭  法  官  石蕙慈
以上正本證明與原本無異。
如不服本判決應於收受判決後10日內向本院提出上訴書狀，並應
敘述具體理由。其未敘述上訴理由者，應於上訴期間屆滿後20日
內向本院補提理由書( 均須按他造當事人之人數附繕本) 「切勿
逕送上級法院」。
                              書記官  羅婉榕
中    華    民    國   100    年    12    月    21    日
附錄論罪科刑法條：
中華民國刑法第185條之4
駕駛動力交通工具肇事，致人死傷而逃逸者，處6月以上5年以下
有期徒刑。